【裁判字號】    95,台上,4417
【裁判日期】    950810
【裁判案由】    偽造文書等罪
【裁判全文】
最高法院刑事判決            九十五年度台上字第四四一七號
    上  訴  人  甲○○
                        8弄13號4樓（另案在台灣台北監獄執
                       行）
    選任辯護人  許巍騰律師
                李怡卿律師
上列上訴人因偽造文書等罪案件，不服台灣高等法院中華民國九
十五年五月二十九日第二審判決（九十四年度上訴字第二六一四
號，起訴案號：台灣板橋地方法院檢察署九十一年度偵字第一一
八九三號、九十二年度偵字第一六七六一號），提起上訴，本院
判決如下：
    主  文
上訴駁回。
    理  由
按刑事訴訟法第三百七十七條規定，上訴於第三審法院，非以判
決違背法令為理由，不得為之。是提起第三審上訴，應以原判決
違背法令為理由，係屬法定要件。如果上訴理由狀並未依據卷內
訴訟資料，具體指摘原判決不適用何種法則或如何適用不當，或
所指摘原判決違法情事，顯與法律規定得為第三審上訴理由之違
法情形，不相適合時，均應認其上訴為違背法律上之程式，予以
駁回。本件原審經審理結果，認為上訴人甲○○二行使偽造私文
書犯行明確，因而撤銷第一審所為科刑之判決，就上訴人於民國
九十年十二月間起，至九十一年六月止，分別以偽造薪資證明等
文件向銀行申領信用卡之詐欺犯行，變更檢察官起訴法條，改判
依行為時及裁判時之牽連犯規定及數罪併罰之例，從一重分別論
處上訴人二共同連續行使偽造私文書，足以生損害於他人罪刑（
均為累犯），並定其應執行之刑。已詳敘其調查、取捨證據之結
果及憑以認定犯罪事實之心證理由。並就上訴人否認之供詞及其
所辯各語認非可採，予以論述。依原判決認定之事實，凌家雯（
一審法院通緝中）固係於九十一年六月初，始受僱在名家理財諮
詢管理顧問公司（下稱名家公司）負責接聽應付銀行查詢、確認
信用卡申請人相關資料之電話，而與上訴人共同詐使銀行核發信
用卡以供申請人使用等情。然上訴人所經營名家公司僱用凌家雯
之前，已僱有他人任職，此由曾任職該公司副理之張議文於原審
審理時之供證自明，是要不能以原判決附表一所示賴一明等人申
請信用卡之時間係在九十一年四月間，而凌家雯迄同年六月間始
任職於名家公司，遂認原判決認定之事實有前後矛盾之違法。上
訴人於偵查及第一審已坦認自九十年十二月間起，在報紙刊登廣
告，代辦銀行信用卡，申請信用卡所需扣繳憑單、薪資證明及在
職證明係向他人購買，以快遞送至伊公司，每套（指上開三種文
件）新台幣（下同）一千五百元等語，而原判決附表一所示賴一
明、謝夢秋、林時安、謝昇宏及郎玉麟於偵查中亦一致坦承渠等
有委託上訴人向銀行申請信用卡，申請信用卡所使用之扣繳憑單
等係屬偽造無誤，原判決因之認上訴人與上開申請人賴一明等人
就該偽造文書、詐欺等犯行有共同犯意聯絡及行為分擔，為共同
正犯。則基於共同正犯於共同犯罪意思聯絡範圍內，應就其他共
犯之行為同負其責之法理，上訴人代為申請信用卡所需申請書及
上開偽造扣繳憑單等文件，縱非上訴人送至銀行，而由各申請人
自己送件，亦無礙於上訴人本件「行使」偽造文書犯行之成立。
且「信用卡申請書」係以共同正犯即原判決附表一所示申請人名
義所為，縱其內容有所不實，亦無成立偽造私文書可言，原判決
事實既未認此部分有偽造情事，則其內容究是否上訴人所填載，
其中所填寫申請人電話是否名家公司之電話等，均與本件偽造文
書罪之成立無涉，是原判決事實認定信用卡申請書係上訴人所填
載，其中為應付發卡銀行以電話徵信時，幫客戶照會，乃在申請
書內填寫名家公司之電話，再由上訴人連同偽造扣繳憑單等文件
持向銀行辦理信用卡等情，縱與卷證或稍有不符，然此既與本件
犯罪構成要件事實之認定無涉，復於科刑判決本旨不生影響，要
不能執以指原判決違背法令。又郎玉麟確於九十一年四月間委由
上訴人以偽造扣繳憑單、在職證明等文件向玉山商業銀行（下稱
玉山銀行）申請信用卡，已經郎某於偵查中坦承無訛，並經玉山
銀行函覆屬實，且有申請書、扣繳憑單、員工薪資單、在職證明
書及郎玉麟身分證（以上均為影本）在卷可按，則原判決事實認
其附表一申請人郎玉麟係向玉山銀行申請信用卡，要與卷證資料
並無不符。而證人馬炳信於第一審及原審審理時，已先後經傳喚
到庭行交互詰問程序，原審並於判決內就渠所為供證，認係附和
上訴人之詞，不足採信，說明其理由甚詳，即無應於審判期日調
查之證據未予調查之違法可言。是上訴意旨以上情指摘原判決違
背法令，核與法律規定得為第三審上訴理由之違法情形，不相適
合。而其餘上訴意旨，則係就屬原審採證認事職權之適法行使及
原判決已說明事項，徒憑己見，任意指為違法，且仍為單純事實
之爭執，均不能認係合法之第三審上訴理由。依上揭說明，其上
訴違背法律上之程式，應予駁回。原判決認上訴人牽連犯刑法第
二百十六條、第二百十二條、第二百十五條及第三百三十九條第
一項行使偽造特種文書、行使業務上登載不實文書及詐欺取財部
分，分屬刑事訴訟法第三百七十六條第一、四款不得上訴第三審
之案件，其行使偽造私文書重罪上訴既不合法，自無從就其餘裁
判上一罪關係之輕罪併為實體上審理，應併予駁回。
據上論結，應依刑事訴訟法第三百九十五條前段，判決如主文。
中    華    民    國  九十五  年    八    月    十    日
                      最高法院刑事第八庭
                          審判長法官  張  淳  淙
                                法官  張  春  福
                                法官  呂  丹  玉
                                法官  洪  昌  宏
                                法官  蔡  彩  貞
      本件正本證明與原本無異
                                      書  記  官
中    華    民    國  九十五  年    八    月   十七   日
                                                      V


司法院資訊處製作；財團法人民間司法改革基金會備份。
